【裁判字號】    95,交訴,54
【裁判日期】    950704
【裁判案由】    業務過失致死
【裁判全文】
臺灣臺中地方法院刑事判決              95年度交訴字第54號
公  訴  人  臺灣臺中地方法院檢察署檢察官
被      告  乙○○
                    國民
選任辯護人  甲○○律師
上列被告因業務過失致死案件，經檢察官提起公訴（九十五年度
偵字第四六０八號），本院判決如下：
    主    文
乙○○從事業務之人，因業務上之過失致人於死，處有期徒刑捌
月。
    事    實
一、乙○○家中從事五金加工業（鴻鈦企業社），其平日負責駕
    駛自用小貨車為該企業社送貨，為從事業務之人。民國九十
    四年十二月三十一日十時二十四分許，乙○○駕駛車牌號碼
    ＩＭ—1770號自用小貨車由臺中縣大里市○○路往仁化路方
    向行駛時，本應注意「車前狀況」及兩車併行之間隔，隨時
    採取必要之安全措施，及超車時應於前車左側保持半公尺以
    上之間格超過，行至安全距離後，再顯示右方向燈駛入原行
    路線，而依當時天候晴朗，視距、路面狀況均良好而無不能
    注意之情形，竟疏未注意及此，於駕車行經前開道路仁城支
    14號電線桿前時，適黃琦賢騎乘車牌號碼ＹＩＫ—258號機
    車慢速在前方行駛，乙○○欲駕車超越該機車之際，竟疏未
    注意前情，致右車身車斗擦撞到黃琦賢所騎乘機車之左把手
    ，導致黃琦賢因而騎乘不穩，人車摔倒在地，頭部撞及地面
    ，致受有頭部外傷致顱腦損傷等傷害，經緊急送醫治療，延
    至九十五年一月三十一日十二時二十五分許，不治死亡。乙
    ○○於肇事後，除以電話委託其母郭美寬報案，自己則留在
    現場向據報前往處理之員警劉澤棟表明其即為肇事之人，自
    首而表示願接受裁判。
二、案經臺灣臺中地方法院檢察署檢察官據報相驗自動檢舉並偵
    查起訴。
    理  由
一、訊據被告乙○○就其係服務於自家開設的五金加工廠，平時
    會使用自小貨車送貨，而案發當天是要去烏日堤防載升降機
    本體，肇事時確實有因自己超車上之過失，而與被害人黃琦
    賢所騎乘之機車擦撞，被害人黃琦賢亦確係因本件車禍事故
    身亡之事實，僅辯稱：本件被害人黃琦賢騎乘機車亦有過失
    云云。經查：上揭事實已據被害人家屬丙○○於警訊及偵
    、審中指訴甚詳，並有道路交通事故調查報告表、肇事現場
    圖及現場照片附卷可稽。另本件車禍被害人黃琦賢因此受傷
    致死亡，亦經檢察官督同檢驗員相驗屬實，製有相驗筆錄、
    相驗屍體證明書、驗斷書在卷可憑。又本件經送臺灣省臺中
    縣區車輛行車事故鑑定委員會鑑定認：「乙○○駕駛自小貨
    車行經肇事地段狹路處所，未經前方重機車靠邊表示允讓即
    行超車，且超越時未與重機車保持半公尺以上之間隔，致自
    小貨車右側擦撞重機車左煞車桿等處，造成重機車往右前方
    倒地後，刮地一段距離，自小貨車擦撞重機車後仍往前駛一
    段距離始停。自小貨車停車位置右後角距後方重機車倒地刮
    地痕起點約十五公尺許。」，其鑑定結果為：「一、乙○○
    駕駛ＩＭ—1770號自用小貨車行經狹路超車不當，為肇事原
    因。二、黃琦賢駕駛ＹＩＫ—258號普通重型機車無肇事因
    素。」，有該委員會九十五年五月十七日檢附臺中縣區9502
    10案之鑑定意見書附卷可憑，而本件被告係自後方欲超越前
    行機車時，擦撞被害人所騎乘之機車，被害人無從注意後方
    欲超車者之行車情形，且應保持超車安全間距者為被告而非
    被害人。顯然本件肇事因素在於被告駕駛車輛超車不當，被
    害人黃琦賢經鑑定並無肇事因素，被告此處所辯：「被害人
    亦有過失」云云，殊無足採。綜上所述，被告過失致人於死
    之犯行，堪以認定。
二、核被告乙○○係鴻鈦企業社之送貨員工，為從事業務之人，
    執行業務中，因過失致人於死，係犯刑法第二百七十六條第
    二項之業務過失致死罪。又被告於肇事後留在現場，向前來
    處理之臺中縣警察局霧峰分局員警劉澤棟表明為肇事人，並
    願意接受裁判，有霧峰分局霧峰交通分隊道路交通事故肇事
    人自首情形紀錄表影本在卷可稽，核與自首之要件相符，又
    刑法第六十二條有關自首之規定，修正前之舊法規定為「必
    減」其刑，修正後改為「得減」其刑，此項變動影響行為人
    之刑罰法律效果，係屬新修正刑法第二條第一項之「法律變
    更」，被告自首之時間係於新修正刑法生效之前，自應為新
    舊法比較，因修正前舊法規定為「必減」其刑，較有利於行
    為人，從而，應適用較有利於行為人之修正前刑法第六十二
    條前段之規定，減輕被告之刑。爰審酌被告素行良好並無前
    科，有臺灣臺中地方法院檢察署刑案資料查註紀錄表及臺灣
    高等法院被告全國前案紀錄表各一份在卷足憑，因其疏未注
    意致行車用路人死亡，過失情節非輕，其雖未矯詞卸責，惟
    堅稱被害人亦有過失而迄未完全與被害人家屬達成和解以賠
    償其損害，犯後態度尚可等一切情狀，量處如主文所示之刑
    ，以示懲儆。
三、據上論斷，應依刑事訴訟法第二百九十九條第一項前段，刑
    法第二條第一項前段、第二百七十六條第二項、修正前刑法
    第六十二條前段，罰金罰鍰提高標準條例第一條前段，判決
    如主文。
中    華    民    國    95    年    7     月    04    日
                    臺灣臺中地方法院交通法庭
                              審判長法  官  李平勳
                                    法  官  許惠瑜
                                    法  官  林學晴
以上正本證明與原本無異。
如不服本判決，應於送達後十日內向本院提出上訴狀（須附繕本
），上訴於臺灣高等法院臺中分院。
                                    書記官  賴淵瀛
中    華    民    國    95    年    7     月    04    日
附錄本案論罪科刑法條
中華民國刑法第二百七十六條
因過失致人於死者，處二年以下有期徒刑、拘役或二千元以下罰
金。
從事業務之人，因業務上之過失犯前項之罪者，處五年以下有期
徒刑或拘役，得併科三千元以下罰金。


司法院資訊處製作；財團法人民間司法改革基金會備份。
